【裁判字號】    94,訴,1202
【裁判日期】    950504
【裁判案由】    公平交易法
【裁判全文】
臺北高等行政法院判決
                                     94年度訴字第01202號
                              .
原      告  加捷科技事業股份有限公司
代  表  人  甲○○
原      告  品亮國際科技有限公司
代  表  人  乙○○
共      同
訴訟代理人  蔡雪苓  律師
被      告  行政院公平交易委員會
代  表  人  黃宗樂（主任委員）
訴訟代理人  丙○○兼送達代收.
            丁○○
上列當事人間因公平交易法事件，原告等不服行政院中華民國94
年3 月1 日院臺訴字第0940081832號、94年3 月4 日院臺訴字第
0940081577號訴願決定，提起行政訴訟。本院判決如下：
    主  文
原告之訴駁回。
訴訟費用由原告負擔。
    事  實
一、事實概要：緣訴外人嘉賓國際有限公司（以下簡稱嘉賓公司
    ）於民國（下同）91年11月7 日以原告品亮國際科技有限公
    司（以下簡稱品亮公司）之負責人乙○○於91年5 月起撰寫
    加捷小分子能量π活水機葵花寶典（以下簡稱葵花寶典），
    由原告加捷科技事業股份有限公司（以下簡稱加捷公司）之
    負責人甲○○負責印行、散布及銷售，且原告品亮公司將嘉
    賓公司所經銷在淨水機業界頗負盛名之金字塔活水機以「銀
    Ⅹ塔宇宙水」與「金Ⅹ塔宇宙水」之名義與原告加捷公司所
    銷售之「小分子能量π活水機」以比較表方式具體登載於葵
    花寶典，其所登載之事項不實，涉有違反公平交易法第19條
    第3 款、第21條、第22條及第24條規定云云，向被告提出檢
    舉。經被告調查結果，以原告等於淨水機商品廣告上，就其
    產銷之產品濾心之來源、內容及品質，為虛偽不實及引人錯
    誤之表示；並於淨水機商品廣告上，就他事業產品之內容及
    品質，為虛偽不實及引人錯誤之比較陳述，為足以影響交易
    秩序之欺罔及顯失公平行為，違反公平交易法第21條第1 項
    及第24條規定，乃依同法第41條前段規定，於93年8 月27日
    以公處字第093079號處分書（以下簡稱原處分）命原告等自
    處分書送達之次日起，應立即停止前2 項違法行為，並各處
    罰鍰新臺幣（下同）25萬元。原告不服，分別提起訴願，經
    遭駁回，遂共同提起本件行政訴訟。
二、兩造聲明：
  (一)原告聲明求為判決：訴願決定及原處分均撤銷。
  (二)被告聲明求為判決：駁回原告之訴。
三、兩造之主張：
甲、原告主張之理由：
一、按人民因中央或地方機關之違法行政處分，認為損害其權利
    或法律上之利益，經依訴願法提起訴願而不服其決定者，得
    向高等行政法院提起撤銷訴訟。2 人以上為訴訟標的之權利
    、義務或法律上利益，為其所共同者，或為訴訟標的之權利
    、義務或法律上利益，於事實上或法律上有同一或同種類之
    原因者，得為共同訴訟人，一同起訴。行政訴訟法第4 條第
    1 項、第37條第1 項分別定有明文。
二、葵花寶典一書之編撰與發行，俱與原告加捷公司無關：
  (一)原告加捷公司主要係從事甲魚粉、甲魚蛋及甲魚油等甲魚食
    品加工製造銷售買賣業務，並非以經銷原告品亮公司生產之
    加捷小分子能量π活水機為主要業務。原告加捷公司之所以
    與原告品亮公司訂立聯盟暨銷售合約關係，係因為原告品亮
    公司欲利用原告加捷公司既有於臺灣之直銷網路及市場，故
    原告加捷公司僅負責行銷水機，至於所有之技術文宣、售後
    服務等事宜則由原告品亮公司負責，原告加捷公司並未持有
    原告品亮公司之股份，亦無其他經營或管理關係存在。況依
    雙方所簽署之聯盟暨銷售合約書第2 條之約定，若甲方（即
    加捷公司）每月平均銷售量不足約定之數時，甲方會考量因
    乙方（即品亮公司）管銷費用不平衡，為謀乙方永續經營，
    准許乙方另闢行銷通路管道，足見原告加捷公司絕非如訴願
    決定所謂之唯一銷售管道，則原告加捷公司既不負責技術文
    宣與售後服務，不得僅因其負責行銷費用，即率予推測其必
    然知悉葵花寶典之內容。
  (二)且葵花寶典係由原告品亮公司之負責人乙○○撰寫，著作權
    為其個人所有，刊載之內容如何加捷公司並不知情，該書僅
    屬加捷小分子能量π活水機出售予直銷商後之選擇性隨同參
    考資料。而該書之所以載有加捷公司字樣，係因為原告品亮
    公司所生產之水機即以「加捷」小分子能量π活水機為產品
    名稱，又係由加捷公司負責行銷該水機，原告加捷公司乃同
    意其於該書上隨同刊載公司名稱，但該書事實上並非由原告
    加捷公司出刊。
三、葵花寶典之性質並非屬於廣告，原告之行為並無構成公平交
    易法第21條第1 項之要件：
  (一)按依消費者保護法施行細則第23條之規定，所稱廣告，係指
    利用電視、廣播、影片、幻燈片、報紙、雜誌、傳單、海報
    、招牌、牌坊、電話傳真、電子視訊、電子語音、電腦或其
    他方法，可使「不特定多數人」知悉其宣傳內容之傳播者而
    言。查葵花寶典僅為隨同加捷小分子能量π活水機之工具參
    考資料，除非公司內部直銷商特別要求，否則原告加捷公司
    並不主動提供該項資料，於提供時還會向直銷商收取工本費
    ，即無使不特定多數人知悉其內容之意圖及行為，故葵花寶
    典顯未符合上開廣告之定義。且依被告一向之見解，經銷商
    （或稱直銷商）並非公司之交易相對人或潛在交易相對人。
    該書更於封面右下角載明「僅供內部教育參考用」，檢舉人
    嘉賓公司亦係故意透過原告加捷公司之直銷商購買方能取得
    ，故該書並非使不特定多數人得以知悉之廣告。
  (二)原告加捷公司之經營型態，係正式向被告報備之多層次傳銷
    事業，其經營方式主要為由參加人（即直銷商）對外推廣或
    銷售公司產品以取得公司發給之佣金或獎金。一般消費者如
    要購買加捷公司之產品（如原告加捷公司之主力產品甲魚精
    ），並不得直接向原告加捷公司購買，而必須向原告加捷公
    司之直銷商即參加人購買或自行加入成為公司之直銷商始可
    。本件系爭葵花寶典一書，並非加捷公司之產品而僅係輔銷
    品，故只有在少數直銷商特別向公司要求購買時，公司才會
    出售，且僅出售予公司之直銷商，並不對一般消費者販售此
    書，係內部文件。且原告加捷公司並非原告品亮公司產品之
    唯一銷售管道，亦並不知悉葵花寶典之內容；更何況直銷商
    （或稱經銷商）並非公司之交易相對人或潛在交易相對人，
    而是公司內部體系之一部分，因葵花寶典之可能閱讀者，為
    直銷商而非購買之消費者，益證該書並非使不特定多數人得
    以知悉之廣告。
  (三)按公平交易法第21條第1 項「事業不得在商品廣告上就自身
    產品之品質等事項有虛偽不實或引人錯誤之表示」之規定，
    乃是在管制及處理「因訊息揭露不當或隱瞞訊息而生的無效
    率競爭問題」。然而在一個具體存在之交易中，可能有多樣
    的訊息存在，到底那些才算是與交易決策作成有重要關係之
    訊息，以致為交易雙方負有「揭露」或「禁止扭曲」之義務
    ，則屬個案認定問題。市面上的水機種類繁多，功能不一，
    購買水機客戶之特質以及渠等處於本案時空環境下，作出是
    否購買之決定時最重視的訊息內容應為：所購買之水機是否
    具有所保證之功用，若有才願意付錢購買水機。因原告加捷
    公司係採多層次傳銷之經營型態，故交易相對人是否購買水
    機，主要取決於原告加捷公司之直銷商對外之說明及其售後
    服務，葵花寶典於此之功用也不過就是提供直銷商個人內部
    參考的依據而已。直銷商對於加捷小分子能量π活水機產品
    本身之重點說明及售後服務，才是客戶所重視的，也才是對
    交易行為形成具有關鍵作用的重要訊息，除了這個訊息之外
    ，其他訊息對購買之客戶而言，是不具意義的。
  (四)另葵花寶典之可能閱讀者，為直銷商而非購買之消費者，至
    於經銷商對外以葵花寶典為文宣資料推廣商品，並非乙○○
    編撰葵花寶典之原意，自不能以乙○○無法控制之經銷商個
    人之行為，責令原告品亮公司負責。且葵花寶典之內容非但
    並無訊息揭露不實或不完全之情事，亦不該當於公平交易法
    第21條第1 項之構成要件。
四、原告品亮公司所使用之高壓縮活性碳濾心，確係自美國原裝
    進口，葵花寶典內所述及加捷小分子能量π活水機所使用之
    濾心部分，該訊息之揭露並無不實：
  (一)查原告品亮公司所使用之濾心，除其中有1,036 個係透過亨
    達力工業股份有限公司（以下簡稱亨達力公司）自美國Mult
    i-Pure Corporation進口外，另亦陸續透過亨達力公司與
    Chief Lion 2家公司分別向美國KX Industries,L. P. 公司
    進口1,089 個與2,871 個高壓縮活性碳濾心，此與葵花寶典
    內主要敘述該種濾心係自美國原裝進口相符。訴願決定雖仍
    認為據檢舉人嘉賓公司所出具之文件顯示，品亮公司於88年
    間向美商Mult i- Pure Corporation訂購之濾心屬AP2178型
    號，非屬IP6 型高壓縮活性碳濾心，卻於案關廣告中之產品
    簡介刊載通過美國國家衛生基金會淨水設備測試報告，以介
    紹產品之特色及品質，足以使消費者誤認。
  (二)惟姑不論嘉賓公司片面所提出之文件是否真正，在Multi-Pu
    re Corporation所提出售予亨達力公司高壓縮活性碳濾心之
    文件中，並未提及該批1,036 個濾心有何與IP6 型不同之處
    ；且據該公司出具給貝爾麗登公司之文件顯示，該公司所製
    造銷售的產品，均是經由美國NSF （國家衛生基金會）第42
    號及53號檢測合格，且核發證書，故其型號為何並不重要，
    乃將美國國家衛生基金會淨水設備測試報告置於葵花寶典內
    並無不當。且加捷小分子能量兀活水機共有4 道濾心，所有
    水機之第3 道濾心確實均係使用美國進口之高壓縮活性碳濾
    心（雖係部分使用與IP6 型同樣之活性碳濾心而非全面使用
    ，但於葵花寶典編撰當時，原告品亮公司所製造之水機確係
    均使用Multi-Pure Corporation公司生產之濾心，其後本擬
    繼續購買使用，但因嘉賓公司之干涉而無法購得），另第1
    、2 、4 道濾心之使用及說明亦無不實說明之處，則被告僅
    以第3 道濾心係部分使用與IP6 型活性碳濾心同樣品質者，
    即逕謂原告對於濾心之來源、內容及品質，為虛偽不實及引
    人錯誤之表示，確實過苛，亦未符比例原則。
五、有關違反公平交易法第24條規定部分：
  (一)按事業以比較性廣告促銷商品，可提供消費者更多資訊增加
    選擇機會，故事業倘非以：1.片面截取不具代表性之部分交
    易相對人之見解，為對自己有利之比較。2.以新舊產品或不
    同等級之產品相互比較。3.未以同一基準或條件為比較，而
    此等基準或條件係交易相對人所不知者。4.非以一般可接受
    之科學方法或公正方法所作測試之比較。5.強調測試之一部
    分結果或不重要之差異，而此部分正足以誤導交易相對人。
    6.就某一部分之優越主張全盤之優越。7.所引為比較之資料
    來源不具客觀性。8.未經證實部分以懷疑、臆測、主觀陳述
    為比較。9.其他足以引起一般或相關大眾認知錯誤等廣告，
    而致引人誤認其商品或服務較他事業為優越，而為虛偽不實
    或引人錯誤之比較，其廣告均具合法性。本件關係人就錶帶
    、錶殼、機蕊、寶石、防水．．．等系爭手錶之主要部分及
    功能為一概括之比較，並無利用不實事項為廣告之情事，又
    系爭馬可孛羅錶與勞力士錶之價格多為數拾萬元之譜，與一
    般錶類價格相差甚大，而上開廣告就系爭金錶之主要零件及
    部分功能為一概括說明，消費者尚不致對該錶之組裝技術及
    整體價值有所誤認，無違反公平交易法之規定，最高行政法
    院85年度判字第2406號行政判決著有要旨。
  (二)查葵花寶典第95頁之資料，應為比較表而非比較廣告，蓋以
    該則比較表重點在於對小分子能量π活水機優點之介紹，僅
    屬敘述性之說明，係將現在市面上其他水機可能之缺點臚列
    ，作成比較表，並未涉及檢舉人嘉賓公司之商品。退而言之
    ，形式上縱有比較廣告之虞，因一則原告加捷公司為多層次
    傳銷經營型態之公司，葵花寶典係公司內部直銷商銷售公司
    產品時之參考資料，由首頁載明「僅供內部教育參考用」等
    語，足以證明一般或相關之大眾即實際購買水機之交易相對
    人，並不會直接取得葵花寶典，而有誤認之危險存在（直銷
    商是否援引葵花寶典上資料向購買戶介紹，並非原告加捷公
    司能夠掌控）；二則水機之價格多為數萬元，並非一般家庭
    必備之家庭品，該項資料係就水機之主要零件及部分功能為
    一概括說明，消費者尚不致因而對於水機之組裝技術及整體
    價值有所誤認，揆諸前開判決要旨，亦屬合法之比較廣告。
  (三)按事業不得為其他足以影響交易秩序之欺罔或顯失公平之行
    為，公平交易法第24條固定有明文。惟所謂「欺罔」係以欺
    騙或隱瞞重要事項等引人錯誤之方法，致使交易相對人與其
    交易，或使競爭者喪失交易機會；而所謂「顯失公平」，則
    指對交易相對人為不當壓抑，亦即妨礙交易相對人自由決定
    是否交易及交易條款，其行為類型則如強迫、煩擾交易相對
    人或對交易相對人濫用優勢地位等等。涵蓋之範圍固然及於
    「限制競爭」與「不正競爭」2 種行為類型，從「不正競爭
    」之觀點言之，因公平交易法應著眼於社會整體經濟效率的
    增進，若為一人之得與一人之失，則根本不是公平交易法所
    應關心的。
  (四)惟查：
  1.嘉賓公司雖自稱其陶瓷濾心係自英國原裝進口，高壓縮活性
    碳濾心係自美國原裝進口，惟嘉賓公司於其刑事告訴狀內，
    自陳其「金字塔活水機」自84年起即開始販售，平均年銷量
    約6,500 台，故迄92年至少已售出52,000台，加上活水機內
    之濾心係屬需更換之物品（如陶瓷濾心使用期限為1 至2 年
    ，活性碳濾心有效使用量為1,000 加崙水）；嘉賓公司在直
    銷世紀雜誌內，更聲稱其90年之營業額為289,000,000 元，
    包含出售整台金字塔活水機及零售前2 種濾心之收入。故嘉
    賓公司進口上開2 種濾心之數量，保守估計應各有10萬個以
    上才對。
  2.然嘉賓公司宣稱其獨家透過貝爾麗登國際有限公司「原裝進
    口」上開2 種濾心，又根據貝爾麗登國際有限公司於92年5
    月16日提呈予臺灣臺北地方法院刑事庭之刑事陳報狀，其自
    84年起迄今售予嘉賓公司之金字塔宇宙能量水機總共為21,2
    01台，陶瓷濾心總共為4,105 個，高壓縮活性碳濾心總共為
    9,900 個，則與嘉賓公司所出售之數目顯然遠遠不足！嘉賓
    公司其餘水機內之濾心與供汰換之2 種濾心從何而來？乃懷
    疑嘉賓公司所販售者為非屬原裝進口之產品，顯有合理之根
    據。且嘉賓公司之負責人李劉秀蘭，亦對此數目上之差距即
    其他濾心之來源完全無法說明，由臺灣臺北地方法院92年易
    字第787 號違反公平交易法案件93年6 月23日之審判筆錄可
    知，身為嘉賓公司負責人之李劉秀蘭，對其公司之整個經營
    情況，及水機之來源與品質竟均無法為具體之說明，可知乙
    ○○之質疑係屬合理。
  3.另依商品標示法第8 條第2 款之規定，進口之商品應分別標
    明製造廠商之英國或美國公司與進口商（即嘉賓公司）之名
    稱及地址。惟嘉賓公司之濾心產品上所標明之廠商名稱及地
    址，均僅有嘉賓公司之名稱及地址，當可推定嘉賓公司即為
    生產製造之廠商，而認為系爭2 支濾心均非進口之產品。且
    細觀嘉賓公司檢舉人之產品，其上並無證據顯示該等濾心產
    品係自英國或美國「進口」（否則即應標明英國或美國公司
    之名稱及地址），又所謂「原裝進口」，必須商品本身連同
    包裝均不得更易，始得號稱「原裝」。豈有在「原裝進口」
    之產品上，確無任何原產公司之名稱或商標者，殊難令人信
    服為「原裝進口」之產品！
  4.此外，嘉賓公司已於廣告單內自認其濾心使用壽命只有1,00
    0 加侖，就陶瓷濾心部分，其過去均自行標上「STANDARD」
    字樣，即「標準等級」之意。因在英國Doulton 原裝陶瓷濾
    心所附之說明書內，有載明濾心之分級（GRADE OF CANDLE
    ），其中從最低到最高級分別是Standard、Sterasyl、Sup
    er Sterasyl 、Supercarb 、Ultracarb 等5 級。又由濾心
    之功效表可以得知Standard為最低等級，且於說明書上更特
    別標明因其內不含銀元素，於清潔後須放在沸水裡煮沸20分
    鐘才能殺菌完成達到消毒之功能。故於比較表上稱「Standa
    rd」與原告品亮公司所用之「Sterasyl」濾心相較之下為等
    級次級，並無不妥。且嘉賓公司從未警告消費者應將濾心煮
    沸20分鐘才能完成殺菌消毒之事實，亦徵其品質安全並無保
    障。
  5.原告品亮公司曾委由嘉賓公司之經銷商，轉請嘉賓公司之消
    費者提出所購買之產品確有瑕疵之敘述共6 份予被告；亦已
    提出嘉賓公司之實物照片，其上肉眼即可見磁石棒龜裂或棒
    體周緣之鏽渣相當嚴重。並有財團法人中華工商研究所（以
    下簡稱中華工商研究所）作出鑑定結論為「一、加捷小分子
    能量π活水機對水中較粗雜質如鐵銹和砂石之清除效果、對
    水中黴菌和細菌之過濾效果、以及兀化功能及礦化功能，均
    比金字塔宇宙能量活水機之功能較佳。二、加捷小分子能量
    π活水機，即使將其外殼打開，並且曝露於室溫2 週後，其
    各項功能裝置外表均無發現有生銹、長黴菌或黑斑等情形發
    生，反觀金字塔宇宙能量活水機經曝露於室溫2 週後，大部
    分的功能裝置外表，都可以發現有輕微生銹、長黴菌或黑斑
    等情形。」鑑定報告可稽。
  (五)是以，葵花寶典比較表中關於兩種水機之比較描述並無虛偽
    或不實，則原告確無任何欺騙或隱瞞重要事項、對交易相對
    人為強迫、煩擾、濫用優勢地位等致使交易相對人與其交易
    ，或使競爭者喪失交易機會之行為，原告並無違反公平交易
    法第24條之情事。原告復提出臺灣臺北地方法院92年易字第
    787 號刑事訴訟程序中證人張仲量出庭作證之審判筆錄，以
    證明該廣告對競爭對手產品之描述並無欺罔及顯失公平。
六、事實上，關於利用磁化器濾水是否容易產生有害人體之物質
    ，同樣銷售濾水器之國內知名之另一家多層次傳銷公司雙鶴
    企業股份有限公司，亦曾於其雙鶴集團之網站上，明白比較
    雙鶴集團之康迪淨水器與嘉賓公司之金字塔能量水，有如下
    文字敘述：「能量磁石的成份不明，與水接觸會溶解出重金
    屬、放射性污染物質，安全堪虞。」及「利用磁化器來改變
    水分子的結構，目前並沒有科學根據來證明；反而是有害的
    案例有很多。」雖嗣後該網站已刪除上開內容，惟磁石容易
    產生有害人體之物質應屬合理之敘述。
七、按行政罰，除有特別規定處罰過失行為外，以處罰故意犯為
    原則。而公平交易法第24條之規定，並無處罰過失行為之明
    文，即不處罰過失行為。原處分及訴願決定僅僅說明原告對
    於嘉賓公司檢舉人之產品是否確實具有「水中雜嚴重阻塞陶
    瓷濾心」、「並非採用原裝英國Doulton 生產製造，並無銀
    元素等級次級，品質安全無保障」、「磁石容易生鏽、龜裂
    ，產生有害人體的物質」等缺失，應予查證而未加查證等情
    ，即將葵花寶典第95頁之比較表列載刊印發行，則原告對此
    應加查證而未加查證之行為，乃屬過失行為，應在不罰之列
    。從而，原處分及訴願決定，於法自有不合。
乙、被告主張之理由：
一、有關原告訴稱系爭葵花寶典一書之編印與發行，俱與原告加
    捷公司無關乙節：
  (一)查系爭葵花寶典係以「加捷小分子能量π活水機葵花寶典」
    為名稱，封底亦署名「加捷科技股份有限公司」，併載有加
    捷公司之商標與網址（http://www.chiajei.com）及總公司
    、分公司事業基本資料，而其內容亦係介紹原告等銷售之「
    加捷小分子能量π活水機」與「龍鳳之湯SPA 沐浴器」產品
    。綜上事實，均已顯示原告加捷公司為本案行為主體之一，
    原告竟諉稱與本案無關，所陳顯無理由。
  (二)依據原告加捷公司與原告品亮公司簽訂之聯盟暨銷售合約，
    該合約書第1 條約定，原告品亮公司將其多年研發並已有在
    台專利的「小分子能量π活水機」與「龍鳳之湯」相關系列
    產品，研發需求改進後，由原告品亮公司專業生產製造提供
    原告加捷公司在臺灣獨家行銷。合約第2 條並約定，原告加
    捷公司將全力發展臺灣市場，原告品亮公司負責支援技術文
    宣，原告加捷公司則負責行銷費用。且原告加捷公司於93年
    1 月5 日派員到被告機關陳述時，亦坦承案關廣告型錄係藉
    由該公司多層次傳銷之管道散布。據上，原告加捷公司負擔
    行銷費用，並散發使用葵花寶典，藉以獲致商品交易之經濟
    利益，自不能免除其廣告主之責任。
二、有關原告訴稱葵花寶典之性質非屬廣告，其行為並無構成公
    平交易法第21條第1 項要件乙節：
  (一)按公平交易法第21條第1 項規定：「事業不得在商品或其廣
    告上，或以其他使公眾得知之方法，對於產品之價格、數量
    、品質、內容、製造方法、製造日期、有效期限、使用方法
    、用途、原產地、製造者、製造地、加工者、加工地等，為
    虛偽不實或引人錯誤之表示或表徵。」故事業如於廣告上就
    自身產品之來源、內容、品質等事項有虛偽不實或引人錯誤
    之表示，即違反上開法條之規定。
  (二)有關原告訴稱葵花寶典係內部教育之文件而非廣告云云：經
    查系爭葵花寶典之內容，主要在介紹推廣原告商品優點及特
    色等資訊，而屬具有傳遞商業價值訊息之文宣。又原告加捷
    公司為一多層次傳銷事業，而原告等利用多層次傳銷事業係
    以多數參加人構成其行銷通路之特性，事實上該葵花寶典已
    藉多層次傳銷之管道散布於多數之參加人，數量多達200 餘
    本（參原處分卷第592 頁）。況原告亦未限制取得葵花寶典
    之經銷商對外以該文宣資料推廣商品，依傳銷事業之經營方
    式，該文件內容亦將藉由經銷商之管道傳遞於眾，故就葵花
    寶典內容及其傳遞之方式而論，自屬對外散布而具招徠效果
    之廣告，而非僅係事業內部之參考。據上，系爭葵花寶典應
    受公平交易法第21條之規範，至為明確，原告以葵花寶典上
    記載「僅供內部教育參考用」一語冀圖免責，實不足採。
  (三)據原告加捷公司之總經理於93年1 月5 日到被告機關陳述自
    承，因該公司之經銷商亦同時使用嘉賓公司之淨水機，故在
    經銷商對於各淨水機功能產生疑問時，公司曾通知經銷商有
    此份葵花寶典。由此可知，原告係為對各經銷商爭取交易機
    會，而主動告知並散發該葵花寶典文宣資料，足證上開資料
    確屬對外散布而具招徠效果之廣告。再者，如前所述，原告
    加捷公司為一多層次傳銷事業，其參加人並非公司內部員工
    ，參加人或有權銷售公司商品，然其亦兼具消費者之角色，
    參加人自公司購買案關商品後，可自用或轉售他人，顯然原
    告加捷公司之參加人兼具消費者之角色。原告等為爭取其參
    加人購買商品，或藉由參加人推廣公司商品於其他消費者而
    散發案關葵花寶典，核已構成公平交易法第21條所稱之廣告
    行為。至於原告訴稱直銷商是否援引葵花寶典向購買戶介紹
    ，並非原告加捷公司能掌控云云，實屬推諉卸責之詞，蓋倘
    原告未提供該葵花寶典予其直銷商，直銷商自不會以該寶典
    內容對其他消費者行銷商品，原告自應就葵花寶典內容之真
    實性負責。
三、有關系爭葵花寶典相關內容，足致消費者認為小分子能量π
    活水機係採用美國原裝進口IP6 型高壓活性碳濾心，核屬虛
    偽不實及引人錯誤之表示乙節：
  (一)查葵花寶典第50至53頁產品簡介美國高壓活性碳濾心之特色
    及通過美國衛生基金會淨水設備測試報告，並註明測試樣品
    為：「IP6 型（MP500）壓 縮活性碳濾心」，綜觀上開高壓
    活性碳濾心之宣傳文件予人之整體印象，足致消費者認為小
    分子能量π活水機係採用美國原裝進口IP6 型高壓活性碳濾
    心，並通過美國衛生基金會淨水設備測試。惟原告就此內容
    迄未能提出具體證據予以佐證。
  (二)原告雖主張原告品亮公司曾於88年間透過進口商亨達力公司
    向美商Multi-Pure Corporation購買1,000 餘顆高壓活性碳
    濾心，復再透過KX Industries,L.P.公司進口3,900 餘顆濾
    心，則葵花寶典中記載其濾心從美國原裝進口，應無不當云
    云。惟查原告品亮公司於88年間向美商Multi-Pure Corpora
    tion訂購之濾心屬AP2178型號，非屬IP6 型號高壓活性碳濾
    心，且原告品亮公司事後透過KX Industries,L.P.公司進口
    3,900 餘顆濾心，亦非屬IP6 型號高壓活性碳濾心。是加捷
    小分子能量π活水機第3 道濾心雖採用美國進口之濾心，然
    其進口之濾心皆非屬美商Multi-Pure Corporation產製之IP
    6 型高壓活性碳濾心（參原處分卷第126 頁至第128 頁），
    卻於案關廣告中之產品簡介刊載通過美國衛生基金會淨水設
    備測試報告，以介紹產品之特色及品質，足令消費者誤認其
    產製小分子能量π活水機係採用美國原裝進口IP6 型高壓活
    性碳濾心，並通過美國衛生基金會淨水設備測試，核屬就自
    身產品濾心之來源、內容及品質為虛偽不實及引人錯誤之表
    示，違反公平交易法第21條第1 項規定。
  (三)又原告提出Multi-Pure Corporation函影本，主張Multi-Pu
    re Corporation所產銷之產品均經美國衛生基金會檢測合格
    ，至其型號如何並不重要云云。惟查該文件係於2002年9 月
    所為，文件內容亦未敘及Multi-Pure Corporation於88年間
    產製之AP2178型號濾心有通過美國衛生基金會淨水設備測試
    報告或具有與IP6 型號高壓活性碳濾心具有相同之品質，是
    仍無礙於被告就原告違反公平交易法第21條之認定。
四、有關原告違反公平交易法第24條規定乙節：
  (一)按公平交易法第24條規定：「除本法另有規定者外，事業亦
    不得為其他足以影響交易秩序之欺罔或顯失公平之行為。」
    次按比較廣告常牽涉到被比較事業之市場競爭力及消費者對
    廣告之信賴，故事業在為比較廣告前，應就廣告內容有合理
    的客觀證據以支持其廣告主張，以避免造成不公平之競爭行
    為。若事業於比較廣告就比較對象之商品或服務有虛偽不實
    或引人錯誤之表示，或隱瞞重要交易資訊等，致使交易相對
    人誤認其商品或服務較他事業優越或安全而與其交易，違反
    商業倫理及市場之效能競爭者，即違反上開法條之規定。
  (二)查系爭葵花寶典第95頁刊載「小分子能量π水與銀Ⅹ塔宇宙
    水之比較」，雖係以「銀Ⅹ塔宇宙水」名義同列比較，然市
    售淨水機品牌中除「金字塔活水機」名稱相類似外，並無所
    謂「銀Ⅹ塔宇宙水」之產品，且該比較表所示之主要濾心結
    構亦與金字塔活水機之內部濾心結構及磁化器系統相同，是
    系爭比較表「銀Ⅹ塔宇宙水」與濾心品牌及結構之表示，顯
    有喻指為小分子能量π水與金字塔宇宙水之產品功能及品質
    之優劣比較，並足致相關事業或消費者聯想其比較之產品為
    金字塔活水機。
  (三)系爭比較表喻指金字塔活水機之缺失部分，屬不公平之比較
    結果：
  1.按原告係以產銷淨水機為業，對淨水機之功能及品質具有一
    定之專業知識，自當知悉在未證實他事業之文宣資料為真實
    前，不得冒然引用。經查原告等在系爭比較表中，就被比較
    之「銀Ⅹ塔宇宙水」產品，列有「水中雜質嚴重阻塞陶瓷濾
    心」、「並無銀元素等級次級，品質安全無保障」、「磁石
    容易生鏽、龜裂，產生有害人體的物質」等缺失，惟其所據
    者，僅係經銷商及使用者經驗之書面意見及照片，且該等意
    見中，多數僅表示檢舉人之金字塔活水機在後期使用會產生
    異味或泡沬而無法生飲，僅其中1 位表示該產品之磁化器有
    龜裂情形。是原告等僅引用使用者之個別經驗作為商品文宣
    ，並無查證渠等之個別意見或經驗是否與事實相符，亦無客
    觀公正之檢測試驗報告為證，即妄加論斷，自屬不公平之比
    較結果。
  2.原告於91年5 月撰寫完成葵花寶典前，並未取得公正客觀之
    專業機構的鑑定報告已如前述。原告於事後始將「加捷小分
    子能量π活水機」與「金字塔活水機」送請中華工商研究院
    等鑑定。惟據中華工商研究院之鑑定意見，認為金字塔活水
    機之π化功能及礦化功能，其酸鹼值、鎳、鋅、鈣及鎂含量
    均符合臺北市自來水之標準範圍，而該鑑定報告內容並無指
    出金字塔活水機之磁化器具有易龜裂之情形，或產生有害人
    體物質等情（參原處分卷第633 頁至第654 頁）。此益證原
    告就比較表列載上開內容，對於他事業產品之內容與品質為
    虛偽不實及引人錯誤之表示，並憑藉此不當比較方式貶抑競
    爭對手，以遂行自身產品之行銷，已明顯侵害效能競爭之本
    質，而有欺罔及顯失公平之情事，違反公平交易法第24條規
    定。
  3.原告另訴稱嘉賓公司之濾心印有「STANDARD」字樣，而在英
    國Doulton 濾心所附說明書內「Standard」為最低等級，較
    原告商品所用之「Sterasyl」等級為低，故渠稱嘉賓公司該
    商品等級次級並無不妥云云。惟原告既言嘉賓公司之商品濾
    心並非採用英國Doulton 生產製造，卻又以Doulton 之說明
    書為據表示嘉賓公司之濾心屬該公司產品中較低等級，前後
    說法顯然矛盾，實不足採。
  (四)有關原告主張於案關比較表刊稱銀Ⅹ塔宇宙水之第2 道精密
    陶瓷濾心「並非採用原裝英國Doulton 生產製造」屬合理懷
    疑乙節，查原處分書就此部分並未認定原告有虛偽不實或引
    人錯誤之表示，併予敘明。
五、關於原告提出其於臺灣臺北地方法院92年易字第787 號刑事
    案件中，張仲量出庭作證之審判筆錄，以證明其廣告對競爭
    對手產品之描述並無欺罔及顯失公平乙節：查該刑事訴訟程
    序中92年8 月5 日之審判筆錄審判筆錄第40頁至第41頁，檢
    察官問張仲量：「剛才你所講的這些客戶質疑，是否有可能
    因為客戶使用不當所造成？」張仲量答：「如果有龜裂的，
    有可能是消費者使用不當，但是穿孔的話，就不會是使用不
    當造成的，至於異味及霉味，我是有看到這些現象，但是原
    因我並不知道。」由上開內容可知，原告等在刑事案件程序
    所提出之證人及其證詞，亦無法證明原告有經過任何公正客
    觀之檢驗及求證。且其證詞稱「龜裂有可能是消費者使用不
    當」及「對異味及霉味的原因並不知道」等語，益證原告於
    比較表列載「磁石容易龜裂，產生有害人體的物質」等，僅
    係引用使用者之個別經驗即妄加論斷，自屬不公平之比較結
    果。是被告所為處分，於法並無違誤。
六、有關原告主張磁石易產生有害人體之物質乙節：
  (一)按比較廣告常牽涉到被比較事業之市場競爭力及消費者對廣
    告之信賴，故廣告主在為比較廣告前，應就廣告內容握有一
    合理的客觀證據以支持其廣告主張，以避免造成不公平之競
    爭行為。
  (二)原告係以產銷淨水機為業，對淨水機之功能及品質具有一定
    之專業知識，自當知悉在未證實他人之陳述或他事業之文宣
    資料為真實前，不得冒然引用。惟查原告就案關廣告之表示
    ，於行政訴訟準備狀中，卻僅提出另一家事業（雙鶴企業股
    份有限公司）之網站資料為憑；其既無客觀公正之檢測試驗
    報告為憑，即妄加論斷據以為廣告，自屬不公平之比較結果
    。
七、有關本案之罰鍰乙節：按本件行政處分案，係由被告之委員
    會議據其專業依法獨立行使職權，並依公平交易法施行細則
    第36條規定，審酌原告等之違法行為動機、目的及預期之不
    當利益；違法行為對交易秩序之危害程度；違法行為危害交
    易秩序之持續期間；因違法行為所得利益；事業之規模、經
    營狀況及其市場地位；違法類型曾否經中央主管機關導正或
    警示；以往違法類型、次數、間隔時間及所受處罰；違法後
    悛悔實據及配合調查態度等相關違法情節後，於法律授權之
    範圍內，作成各裁處25萬元罰鍰之決定。被告作成決定之過
    程嚴謹並恪遵相關程序，並無任何權力濫用或逾越權限之情
    形，本件罰鍰之處分於法無違。
    理  由
一、按「事業不得在商品或其廣告上，或以其他使公眾得知之方
    法，對於商品之價格、數量、品質、內容、製造方法、製造
    日期、有效期限、使用方法、用途、原產地、製造者、製造
    地、加工者、加工地等，為虛偽不實或引人錯誤之表示或表
    徵。」、「除本法另有規定者外，事業亦不得為其他足以影
    響交易秩序之欺罔或顯失公平之行為。」公平交易法第21條
    第1 項及第24條分別定有明文。又按「公平交易委員會對於
    違反本法規定之事業，得限期命其停止、改正其行為或採取
    必要更正措施，並得處5 萬元以上2,500 萬元以下罰鍰」同
    法第41條前段亦定有明文。
二、查本件被告原處分以(一)有關小分子能量π活水機係採用美國
    原裝進口IP6 型高壓縮活性碳濾心，核實不實一節，按葵花
    寶典第50頁至第53頁產品簡介美國高壓活性碳濾心之特色及
    通過美國衛生基金會淨水設備測試報告，並註明測試樣品為
    「IP6 型（MP500）壓 縮活性碳濾心」部分：查該宣傳文件
    予人之整體印象，足致消費者認為小分子能量π活水機係採
    用美國原裝進口IP6 型高壓活性碳濾心，並通過美國衛生基
    金會淨水設備測試。原告品亮公司雖稱其曾於88年間透過進
    口商亨達力公司向Multi-Pure公司購買1,000 餘顆高壓活性
    碳濾心，復透過KX Industries,L.P.公司進口3,900 餘顆濾
    心云云，惟據嘉賓公司出具Multi-Pure公司之文件顯示，原
    告品亮公司於88年間曾向Multi-Pure公司訂購之濾心屬AP21
    78型號，非屬IP6 型號高壓活性碳濾心，且原告品亮公司事
    後透過KX Industries,L.P.公司進口3,900 餘顆濾心，亦非
    屬IP 6型號高壓活性碳濾心。是加捷小分子能量π活水機第
    3 道濾心雖採用美國進口之濾心，然其進口之濾心皆非屬
    Multi- Pure 公司產製之IP6 型號高壓活性碳濾心，葵花寶
    典第50頁至第53頁之產品簡介核屬就自身產品濾心之來源、
    內容及品質為虛偽不實及引人錯誤之表示，已違反公平交易
    法第21條第1 項規定。(二)有關葵花寶典第95頁刊載「小分子
    能量π水與銀Ⅹ塔宇宙水之比較」部分：查該比較表雖以「
    小分子能量π水」與「銀Ⅹ塔宇宙水」名義同列比較，然市
    售淨水機品牌中除嘉賓公司之「金字塔活水機」名稱相類似
    外，並無所謂「銀Ⅹ塔宇宙水」之產品，又嘉賓公司於產品
    型錄中登載之產品圖樣上標示有「金字塔宇宙水」之字樣，
    且該比較表所示之主要濾心結構亦與金字塔活水機之內部濾
    心結構及磁化器系統相同，是該比較表「銀Ⅹ塔宇宙水」與
    濾心品牌及結構之表示，顯有喻指為小分子能量π水與金字
    塔宇宙水之產品功能及品質之優劣比較，足致相關事業或消
    費者聯想其比較之產品為金字塔活水機，況原告品亮公司亦
    不否認該比較表所示之「銀Ⅹ塔宇宙水」亦有可能意謂嘉賓
    公司之產品。原告加捷公司雖稱該比較表所載之「銀Ⅹ塔宇
    宙水」係將現有各種淨水機可能有之缺點臚列，亦未列出比
    較之對象，與嘉賓公司無涉云云，惟原告加捷公司將自身產
    品與所有競爭同業販售之淨水機之功能及品質相較，其引用
    被比較產品之品牌名稱，自可選擇避免使用具有暗喻特定品
    牌或致消費者產生不當聯想之名稱，原告加捷公司既不為適
    當之區隔，反而刻意使用與嘉賓公司品牌名稱相類似之文字
    ，所訴自不足採。原告加捷公司雖稱該比較表列載嘉賓公司
    之產品「水中雜質嚴重阻塞陶瓷濾心」、「並非採用原裝英
    國Doulto n生產製造，並無銀元素等級次級，品質安全無保
    障」、「磁石容易生鏽、龜裂，產生有害人體的物質」等缺
    失，除依據市面上其他品牌之活水機比較表內容，並參考經
    銷商及產品使用者之經驗編製而成云云，並提出經銷商及使
    用者之書面意見、照片及中友專利商標事務所（以下簡稱中
    友事務所）製作之分析意見報告書、中華工商研究所出具之
    鑑定研究報告書為憑。惟原告加捷公司係以產銷淨水機為業
    ，對淨水機之功能及品質具有一定之專業知識，自當知悉在
    未證實他事業之文宣資料為真實前，不得冒然引用。所檢附
    之經銷商及使用者經驗之書面意見及照片，多數僅表示嘉賓
    公司之金字塔活水機在後期使用會產生異味或泡沫而無法生
    飲，僅其中1 位表示該產品之磁化器有龜裂情形，然據原告
    等檢附之中華工商研究所之鑑定意見，認為金字塔活水機之
    π化功能及礦化功能，其酸鹼值、鎳、鋅、鈣及鎂含量均符
    合臺北市自來水之標準範圍，並未指出金字塔活水機之磁化
    器具有易龜裂之情形，或產生有害人體物質等，是原告加捷
    公司僅引用使用者之個別經驗作為商品文宣，並未查證渠等
    之個別意見或經驗是否與事實相符，亦無客觀公正之檢測試
    驗報告為證，即妄加論斷，自屬不公平之比較結果；原告品
    亮公司於91年5 月撰寫完成葵花寶典，再交由原告加捷公司
    於91年7 月至同年12月販售期間，尚未取得公正客觀之專業
    機關之鑑定報告，縱渠等事後將相關2 產品送請中友事務所
    、中華工商研究所鑑定，惟中友事務所之分析報告書所為分
    析意見，主要就原告加捷公司所附淨水機之內部濾心結構為
    常理推論分析，除未載明待證產品之品牌名稱外，亦未經實
    驗檢試，即憑藉主觀認知或經驗法則推斷出分析意見，尚非
    屬公正客觀之事證資料，自難採用；據中華工商研究所之鑑
    定結論顯示：「加捷小分子能量π活水機對水中較粗雜質如
    鐵銹和砂石之清除效果、對水中黴菌和細菌之過濾效果及π
    化功能及礦化功能均比金字塔能量活水機之功能較佳」、「
    金字塔活水機經暴露於室溫2 週後，大部分功能裝置外表，
    都可以發現有輕微生銹礦、長黴或黑斑等情形」。且據該鑑
    定報告檢測系爭2 商品之π化功能及礦化功能之測試結論表
    示，該2 品牌之活水機之π化功能及礦化功能，其酸鹼值、
    鎳、鋅、鈣及鎂含量均符合臺北市自來水之憚k 造成水中雜
    質嚴重阻塞」、「磁石容易龜裂，產生有害人體的物質」、
    「品質安全無保障」，而屬次級品之情事。故原告加捷公司
    及品亮公司在欠缺公正客觀之具體事證，即於該比較表列載
    嘉賓公司之產品具有「水中雜質嚴重阻塞陶瓷濾心」、「等
    級次級，品質安全無保障」、「磁石容易龜裂，產生有害人
    體的物質」等，顯屬對他人產品之內容與品質為虛偽不實及
    引人錯誤之表示，並憑藉此不當比較方式貶抑競爭對手，以
    遂行自身產品之行銷，已明顯侵害效能競爭之本質，而有欺
    罔及顯失公平之情事，違反公平交易法第24條規定。經審酌
    其違法行為動機、目的、預期不當利益、對交易秩序危害程
    度及持續期間、所得利益、事業規模、經營狀況及市場地位
    、以往違法情形及違法後態度等情狀，乃依同法第41條前段
    規定，命原告等自處分書送達之次日起，應立即停止前2 項
    違法行為，並處以罰鍰25萬元，原告不服，循序提起訴願，
    經遭駁回之事實，有原處分、訴願決定在卷可按。
二、原告不服，提起行政訴訟，主張系爭葵花寶典一書之編印與
    發行，俱與原告加捷公司無關，又葵花寶典之性質非屬廣告
    ；原告品亮公司所使用之高壓縮活性碳濾心，確係自美國原
    裝進口，葵花寶典內所述及加捷小分子能量π活水機所使用
    之濾心部分，該訊息之揭露並無不實，原告此部分行為並無
    構成公平交易法第21條第1 項要件。又葵花寶典比較表中關
    於兩種水機之比較描述並無虛偽或不實，則原告確無任何欺
    騙或隱瞞重要事項、對交易相對人為強迫、煩擾、濫用優勢
    地位等致使交易相對人與其交易，或使競爭者喪失交易機會
    之行為，原告並無違反公平交易法第24條之情事。再原處分
    及訴願決定僅僅說明原告對於嘉賓公司之產品是否確實具有
    「水中雜嚴重阻塞陶瓷濾心」、「並非採用原裝英國Doulto
    n 生產製造，並無銀元素等級次級，品質安全無保障」、「
    磁石容易生鏽、龜裂，產生有害人體的物質」等缺失，應予
    查證而未加查證等情，即將葵花寶典第95頁之比較表列載刊
    印發行，則原告對此應加查證而未加查證之行為，乃屬過失
    行為，應在不罰之列云云。
三、經查葵花寶典係以「加捷小分子能量π活水機葵花寶典」作
    為廣告型錄名稱，封底經原告加捷公司署名，並載有其商標
    、網址（http://www.chiajei.com）、總公司及分公司基本
    資料，內容則在介紹原告加捷公司銷售之「加捷小分子能量
    π活水機」與「龍鳳之湯SPA 沐浴器」產品，有葵花寶典附
    卷可按，堪認原告加捷公司為本案行為主體。系爭π活水機
    僅以原告加捷公司為唯一銷售通路，原告加捷公司亦坦承葵
    花寶典係藉由其多層次傳銷通路散布於參加人，參諸原告加
    捷公司與原告品亮公司簽訂之聯盟暨銷售合約第1 條及第2
    條約定，(一)聯盟方式：乙方（指原告品亮公司）將乙方多年
    研發並已有在臺專利的「小分子能量π活水機」以及「龍鳳
    之湯」相關系列產品按甲（指原告加捷公司）乙雙方共同認
    可之，研發需求改進後，由乙方專業生產製造提供甲方在臺
    灣獨家行銷。乙方同時協調原有經銷商體系共同結合，以甲
    方現有經銷制度在臺灣發展。(二)聯盟行銷數量：甲方將全力
    發展臺灣市場，乙方全力支援技術文宣，甲方則負責行銷費
    用，以聯盟後所有經銷商皆能更積極推廣為原則。甲方在簽
    約後6 個月平均銷售成績為230 台（各機種量和），6 個月
    後銷售數量，按實際情形調整之。雙方同意至91年底（1 年
    半時間），若甲方每月平均銷售不足380 台時（各機種數量
    和），甲方會考量因乙方管銷費用不平衡，為謀乙方永續經
    營，准許乙方另闢行銷通路管道（即乙方並沒有違約之本意
    ）。有聯盟暨銷售合約書附原處分卷二第591 頁可參，則由
    上揭合約規定可知，本件原告加捷公司及品亮公司間之合作
    ，由原告加捷公司負擔行銷費用，並散發使用葵花寶典，藉
    以獲致商品交易之經濟利益甚明。原告加捷公司訴稱葵花寶
    典係由原告品亮公司負責人乙○○撰寫，就內容並不知情云
    云，顯有違常理至明。次查葵花寶典主要在介紹推廣原告加
    捷公司商品優點及特色，屬具有傳遞商業價值之文宣訊息，
    透過原告加捷公司以多數參加人構成之多層次傳銷行銷通路
    特性，藉以散布於多數參加人，數量多達200 餘本，且原告
    加捷公司並無限制取得葵花寶典之經銷商對外據以推廣商品
    一節，據原告加捷公司之總經理鍾祥鳳於被告93年1 月5 日
    調查時陳明在卷，有陳述紀錄附原處分卷可參（參原處分卷
    二第584 至587 頁），則原告加捷公司既係以由經銷商傳銷
    方式經營，就傳銷事業之經營方式而言，葵花寶典亦將藉經
    銷商傳遞於眾，自屬對外散布而具招徠效果之廣告，難認僅
    屬內部教育文件，縱該葵花寶典封面上載有「僅供內部教育
    參考用」之文字，仍無礙其藉經銷商推廣於眾之廣告性質。
    原告主張原告加捷公司與葵花寶典無關、其性質非屬廣告云
    云，乃不足採信。
四、至原告雖訴稱原告品亮公司使用之高壓縮活性碳濾心，確係
    自美國原裝進口，葵花寶典之記載並無不當云云，並提出Mu
    lti-Pure公司於西元2002年9 月致貝爾麗登公司之文件供核
    ，惟查：
  (一)參諸葵花寶典第50至53頁產品簡介美國高壓活性碳濾心之特
    色及通過美國衛生基金會淨水設備測試報告，並註明測試樣
    品為：「IP6 型（MP500）壓 縮活性碳濾心」，綜觀上開高
    壓活性碳濾心之宣傳文件予人之整體印象，足致消費者認為
    小分子能量π活水機係採用美國原裝進口IP6 型高壓活性碳
    濾心，並通過美國衛生基金會淨水設備測試。惟原告就此內
    容迄未能提出具體證據予以佐證。
  (二)原告雖主張原告品亮公司曾於88年間透過進口商亨達力公司
    向美商Multi-Pure Corporation購買1,000 餘顆高壓活性碳
    濾心，復再透過KX Industries,L.P.公司進口3,900 餘顆濾
    心，則葵花寶典中記載其濾心從美國原裝進口，應無不當云
    云。惟查原告品亮公司於88年間向美商Multi-Pure Corpora
    tion訂購之濾心屬AP2178型號，非屬IP6 型號高壓活性碳濾
    心，此為原告所不爭執，且原告品亮公司事後透過KXIndust
    ries,L.P. 公司進口3,900 餘顆濾心，亦非屬IP6 型號高壓
    活性碳濾心。是加捷小分子能量π活水機第3 道濾心雖採用
    美國進口之濾心，然其進口之濾心皆非屬美商Multi-PureCo
    rporation 產製之IP6 型高壓活性碳濾心至明，卻於案關廣
    告中之產品簡介刊載通過美國衛生基金會淨水設備測試報告
    ，以介紹產品之特色及品質，足令消費者誤認其產製小分子
    能量π活水機係採用美國原裝進口IP6 型高壓活性碳濾心，
    並通過美國衛生基金會淨水設備測試，核屬就自身產品濾心
    之來源、內容及品質為虛偽不實及引人錯誤之表示，應屬違
    反公平交易法第21條第1 項規定。
  (三)再依原告所提出之文件乃屬影本，且並未敘及原告品亮公司
    於88年間產製之AP2178型號濾心確已通過美國衛生基金會淨
    水設備測試報告或具有與IP6 型號高壓活性碳濾心具有相同
    之品質，是仍無礙於原告確有違反公平交易法第21條之認定
    。
五、又原告主張其於葵花寶典第95頁刊載之比較表並未違反公平
    交易法第24條規定云云。惟查：
  (一)比較廣告常牽涉到被比較事業之市場競爭力及消費者對廣告
    之信賴，故事業在為比較廣告前，應就廣告內容有合理的客
    觀證據以支持其廣告主張，以避免造成不公平之競爭行為。
    若事業於比較廣告就比較對象之商品或服務有虛偽不實或引
    人錯誤之表示，或隱瞞重要交易資訊等，致使交易相對人誤
    認其商品或服務較他事業優越或安全而與其交易，違反商業
    倫理及市場之效能競爭者，即屬違反公平交易法第24條之規
    定。
  (二)查系爭葵花寶典第95頁刊載「小分子能量π水與銀Ⅹ塔宇宙
    水之比較」，雖係以「銀Ⅹ塔宇宙水」名義同列比較，然市
    售淨水機品牌中除「金字塔活水機」名稱相類似外，並無所
    謂「銀Ⅹ塔宇宙水」之產品，且該比較表所示之主要濾心結
    構亦與金字塔活水機之內部濾心結構及磁化器系統相同，是
    系爭比較表「銀Ⅹ塔宇宙水」與濾心品牌及結構之表示，顯
    有喻指為小分子能量π水與金字塔宇宙水之產品功能及品質
    之優劣比較，並足致相關事業或消費者聯想其比較之產品為
    金字塔活水機。原告將自身產品與所有競爭同業販售之淨水
    機之功能及品質相比較，引用被比較產品之品牌名稱，若非
    有指定特定品牌比較之意，自可選擇避免使用具有暗喻特定
    品牌或致消費者產生不聯想之名稱，原告既就此未為適當區
    隔，反而刻意使用與嘉賓公司品牌名稱相類似之文字，自屬
    刻意為之，且極易為一般消費大眾所認知。
  (三)系爭比較表喻指金字塔活水機之缺失部分，就有關「銀Ⅹ塔
    宇宙水」之缺失乃屬不公平之比較結果：
  1.按原告係以產銷淨水機為業，對淨水機之功能及品質具有一
    定之專業知識，自當知悉在未證實他事業之文宣資料為真實
    前，應不得冒然引用，以免致一般消費大眾誤認，而產生不
    公平競爭之結果。查原告在系爭比較表中，就被比較之「銀
    Ⅹ塔宇宙水」產品，列有「水中雜質嚴重阻塞陶瓷濾心」、
    「並無銀元素等級次級，品質安全無保障」、「磁石容易生
    鏽、龜裂，產生有害人體的物質」等缺失，惟其所據者，僅
    係經銷商及使用者經驗之書面意見及照片，且該等意見中，
    多數僅表示嘉賓公司之金字塔活水機在後期使用會產生異味
    或泡沬而無法生飲，僅其中1 位表示該產品之磁化器有龜裂
    情形。是原告喻指金字塔活水機之缺失部分，僅引用使用者
    之個別經驗作為商品文宣，並無查證渠等個別意見或經驗是
    否確與事實相符，比較表製成當時亦無客觀公正之檢測試驗
    報告為證，即妄加論斷，屬不公平之比較結果。
  2.原告於91年5 月撰寫完成葵花寶典前，並未取得公正客觀之
    專業機構的鑑定報告，其遽予散布該比較內容並無客觀之依
    據可憑。至原告於事後始將「加捷小分子能量π活水機」與
    「金字塔活水機」送請中華工商研究院等鑑定，已屬事後所
    為，難以此鑑定結果作為其製表之正當性。況據中華工商研
    究院之鑑定意見，認為金字塔活水機之π化功能及礦化功能
    ，其酸鹼值、鎳、鋅、鈣及鎂含量均符合臺北市自來水之標
    準範圍，而該鑑定報告內容並無指出金字塔活水機之磁化器
    具有易龜裂之情形，或產生有害人體物質等情（參見原處分
    卷二第633 頁至第654 頁）。此益證原告就比較表列載上開
    內容，對於他事業產品之內容與品質為虛偽不實及引人錯誤
    之表示，並憑藉此不當比較方式貶抑競爭對手，以遂行自身
    產品之行銷，已明顯侵害效能競爭之本質，而有欺罔及顯失
    公平之情事，違反公平交易法第24條規定。
  3.原告另訴稱嘉賓公司之濾心印有「STANDARD」字樣，而在英
    國Doulton 濾心所附說明書內「Standard」為最低等級，較
    原告商品所用之「Sterasyl」等級為低，故稱嘉賓公司該商
    品等級次級並無不妥云云。惟原告既言嘉賓公司之商品濾心
    並非採用英國Doulton 生產製造，卻又以Doulton 之說明書
    為據表示嘉賓公司之濾心屬該公司產品中較低等級，前後說
    法顯然矛盾，實不足採。
  4.至有關原告主張磁石易產生有害人體之物質，原告院援引另
    一家雙鶴企業股份有限公司之網站資料為憑，惟稽之上揭資
    料並無客觀檢測報告為據，原告就案關廣告之表示，仍無客
    觀公正之檢測試驗報告為憑，即妄加論斷據以為廣告，自亦
    屬不公平之比較結果。
  5.至中華工商研究所之鑑定結論雖以金字塔活水機經暴露於室
    溫2 週後，大部分功能裝置外表，都可以發現有輕微生銹礦
    、長黴或黑斑云云，惟一般消費者於正常使用情形，應不致
    將活水機之內部結構暴露於室溫，此測試方式非一般消費者
    使用方式甚明，且此測試方式顯示之結論亦不足以證明金字
    塔活水機具有前述其他缺失，該比較表顯屬對他人產品之內
    容與品質為虛偽不實及引人錯誤之表示，並憑藉此不當比較
    方式貶抑競爭對手，以遂行自身產品之行銷，明顯侵害效能
    競爭之本質，而有欺罔及顯失公平之情事，違反公平交易法
    第24條規定。
  6.再關於原告提出其於臺灣臺北地方法院92年易字第787 號刑
    事案件中，張仲量出庭作證之審判筆錄，以證明其廣告對競
    爭對手產品之描述並無欺罔及顯失公平云云。然查該刑事訴
    訟程序中92年8 月5 日之審判筆錄審判筆錄第40頁至第41頁
    ，檢察官問張仲量：「剛才你所講的這些客戶質疑，是否有
    可能因為客戶使用不當所造成？」張仲量答：「如果有龜裂
    的，有可能是消費者使用不當，但是穿孔的話，就不會是使
    用不當造成的，至於異味及霉味，我是有看到這些現象，但
    是原因我並不知道。」等語（參見本院卷第159 、160 頁）
    由上開內容可知，原告在刑事案件程序所提出之證人及其證
    詞，亦無法證明原告有經過任何公正客觀之檢驗及求證。且
    其證詞稱「龜裂有可能是消費者使用不當」及「對異味及霉
    味的原因並不知道」等語，益證原告於比較表列載「磁石容
    易龜裂，產生有害人體的物質」等，僅係引用使用者之個別
    經驗即妄加論斷，自屬不公平之比較結果。是被告認原告上
    揭所為，確有違反公平交易法第24條規定情事，於法並無違
    誤。
  7.另有關原告主張於案關比較表刊稱銀Ⅹ塔宇宙水之第2 道精
    密陶瓷濾心「並非採用原裝英國Doulton 生產製造」屬合理
    懷疑乙節，查原處分書就此部分並未認定原告有虛偽不實或
    引人錯誤之表示，原告此部分所指未本件予以審究範圍，併
    予敘明。
六、復依公平交易法施行細則第36條明定，被告依本法量處罰鍰
    時，應審酌一切情狀，並注意下列事項：違法行為之動機、
    目的及預期之不當利益；違法行為對交易秩序之危害程度；
    違法行為危害交易秩序之持續期間；因違法行為所得利益；
    事業之規模、經營狀況及其市場地位；違法類型曾否經中央
    主管機關導正或警示；以往違法類型、次數、間隔時間及所
    受處罰；違法後悛悔實據及配合調查等態度等。被告為統一
    裁量基準，乃訂有「行政院公平交易委員會裁處罰鍰額度參
    考表」，將上開列示考量事項區分等級予以配分，彙整加總
    後再對照違法等級暨罰鍰額度。據此，本案被告依裁罰基準
    及考量事項如下：原告加捷公司部分：1.違法行為之動機：
    惡性輕，等級為Ｃ（0.3 分）；2.違法行為之目的及預期之
    不當利益：為預謀但預期之不當利益不大，等級為Ｂ（0.5
    分）；3.違法行為對交易秩序之危害程度：極輕微，等級為
    Ｅ（0.6 分）；4.違法行為危害交易秩序持續期間：短，91
    年7 月至91年12月更新廣告型錄，等級為Ｄ（0.6 分）；5.
    違法行為所得利益：極少，等級為Ｅ（0.3 分）；6.違法事
    業之規模、經營狀況、營業額：一般，等級為Ｂ（0.5 分）
    ；7.違法事業之市場地位：占有率極小，等級為Ｅ（0.3 分
    ）；8.違法行為曾否經導正或警示：未曾導正或警示，等級
    為Ｂ（0.3 分）；9.事業以往違法次數：初次違法，等級為
    Ｃ（0.2 分）；10.事業以往違法類型：初次違法，等級為Ｃ
    （0.2 分）；11.事業以往違法間隔時間：初犯，等級為Ｃ（
    0.2 分）；12.悛悔實據及配合調查等態度：尚可，等級為Ｂ
    （0 分）；13.綜合其他判斷因素：等級為Ａ（不另調整），
    原告品亮公司部分：1.違法行為之動機：普通，等級為Ｂ（
    0.5 分）；2.違法行為之目的及預期之不當利益：為預謀但
    預期之不當利益不大，等級為Ｂ（0.5 分）；3.違法行為對
    交易秩序之危害程度：極輕微，等級為Ｅ（0.6 分）；4.違
    法行為危害交易秩序持續期間：短，91年7 月至91年12月更
    新廣告型錄，等級為Ｄ（0.6 分）；5.違法行為所得利益：
    極少，等級為Ｅ（0.3 分）；6.違法事業之規模、經營狀況
    、營業額：低，等級為Ｃ（0.3 分）；7.違法事業之市場地
    位：占有率極小，等級為Ｅ（0.3 分）；8.違法行為曾否經
    導正或警示：未曾導正或警示，等級為Ｂ（0.3 分）；9.事
    業以往違法次數：初次違法，等級為Ｃ（0.2 分）；10.事業
    以往違法類型：初次違法，等級為Ｃ（0.2 分）；11.事業以
    往違法間隔時間：初犯，等級為Ｃ（0.2 分）；12.悛悔實據
    及配合調查等態度：尚可，等級為Ｂ（0 分）；13.綜合其他
    判斷因素：等級為Ａ（不另調整），綜上，被告依上開考量
    項目填列「裁處罰鍰額度參考表」罰鍰分數原告加捷公司及
    原告品亮公司均各總計為4 分，依被告自訂之「違法等級暨
    罰鍰額度」2.(4)「4.0 至4.1 分，罰鍰24萬元至29萬元」規
    定罰鍰級距應為24萬元至29萬元間，爰各建議罰鍰25萬元，
    並經委員會充分討論並就前揭要點併與考量後，於法律授權
    之範圍內，作成裁處原告加捷公司及品亮公司各25萬元罰鍰
    之決定，經核被告之裁量堪認已充分審酌一切情狀，並無裁
    量瑕疵或逾越權限之情形，尚屬合法。
七、綜上所述，原告之主張均無可採，被告以原告於淨水機商品
    廣告上，就其產銷之產品濾心之來源、內容及品質，為虛偽
    不實及引人錯誤之表示，違反公平交易法第21條第1 項規定
    ，又原告於淨水機商品廣告上，就他事業產品之內容及品質
    為虛偽不實及引人錯誤之比較陳述，為足以影響交易秩序之
    欺罔及顯失公平行為，違反公平交易法第24條規定，依同法
    第41條前段規定，命原告自處分書送達之次日起，應立即停
    止前2 項違法行為，並處原告加捷公司、品亮公司各罰鍰25
    萬元之處分，洵屬合法，訴願決定予以維持，亦無不合，原
    告仍執前詞，訴請撤銷原處分與訴願決定，為無理由，應予
    駁回。
八、本件事證已臻明確，兩造其餘之主張及陳述，於判決結果不
    生影響，不予一一論述，附此敘明。
據上論結，本件原告之訴為無理由，爰依行政訴訟法第98條第3
項前段、第104 條，民事訴訟法第85條第1 項前段，判決如主文
。
中    華    民    國    95     年     5     月    4   日
                        第三庭審判長法  官 姜素娥
                                    法  官 吳東都
                                   法  官 陳秀
上為正本係照原本作成。
如不服本判決，應於送達後20日內，向本院提出上訴狀並表明上
訴理由，如於本判決宣示後送達前提起上訴者，應於判決送達後
20日內補提上訴理由書（須按他造人數附繕本）。
中    華    民    國    95     年      5    月    4   日
                                    書記官 呂美玲


司法院資訊處製作；財團法人民間司法改革基金會備份。
